【裁判字號】    95,交上易,231
【裁判日期】    950406
【裁判案由】    過失傷害
【裁判全文】
臺灣高等法院臺中分院刑事判決       95年度交上易字第231號
上  訴  人
即  被  告  丙○○
上列上訴人因過失傷害案件，不服臺灣彰化地方法院94年度交易
字第146號中華民國95年1月11日第一審判決（起訴案號：臺灣彰
化地方法院檢察署94年度4523號)，提起上訴，本院判決如下：
      主  文
上訴駁回。
      事  實
一、丙○○於民國 (下同)九十三年十二月三十一日上午十時十
    五分許，駕駛ＢＭＷ廠牌，車牌號碼三三一一－ＨＱ號自用
    小客車，沿彰化縣鹿港鎮○○○段，由北往南方向行駛，途
    經鹿和路一段一八一號前，欲右轉進入其所經營之「明宏汽
    車修配廠」時，本應注意右轉時，應注意後方來車，並讓直
    行車先行，依當時情形，天候晴、日間自然光線充足、路面
    乾燥、無缺陷、道路障礙物，視距良好，並無不能注意之情
    形，竟疏未注意後方來車，並讓直行車先行，即貿然右轉，
    致在同向車道後方由甲○○所騎乘之車牌號碼ＫＶＢ－三一
    五號重型機車，正常由後方騎乘而來，因煞避不及，撞及丙
    ○○所駕駛之上開自用小客車右側，而人車倒地，受有腰部
    挫傷併尾椎骨骨折之傷害。丙○○並於前來處理車禍之員警
    尚不知何人肇事前，自首而接受裁判。
二、案經被害人甲○○訴請臺灣彰化地方法院檢察署檢察官聲請
    簡易判決處刑，經臺灣彰化地方法院彰化簡易庭認有刑事訴
    訟法第四百五十一條之一第四項但書之情形，而改依通常程
    序審理。
        理  由
一、訊據被告丙○○固坦承有於前揭時地發生車禍，惟矢口否認
    應負全部過失責任，辯稱：依照片顯示，肇事前機車道上有
    一部自小客車，告訴人不可能行駛機車道上，伊替告訴人修
    理機車時發現其機車沒有煞車云云，惟查：（一）前揭犯罪
    事實業據證人即告訴人甲○○於偵查中結證甚詳，其於本院
    審理時且結稱：當時雖有車輛佔據機車道，但肇事地點是在
    汽車前方的機車道上，車禍鑑定委員會的委員也有問被告肇
    事地點，他自己也指稱是在汽車停放之前的機車道上，也沒
    有打方向燈，亦無其他顯示要轉彎的動作，突然轉彎，我超
    越該汽車時，暫時進入快車道，超過後我再進入機車道，肇
    事時是發生在機車道等語。又被告於警詢中供稱：伊要右轉
    進入鹿和路一八一號內時，減速由右照後鏡有看到對方離伊
    約七、八公尺，該機車沿鹿和路南下機車道由北向南直行．
    ．．等語，再卷附道路交通事故調查報告表亦記載肇事地點
    在路肩、路緣，堪認本件肇事地點係在機車道上。(二)被告
    雖另辯稱告訴人之機車沒有煞車云云，然被告自警訊至原審
    審理時均未提出此項抗辯，況被告亦未提出證據供調查，自
    不足採。本件因被告對其過失責任有爭執，乃要求送鑑定及
    覆議過失責任，經台灣彰化地方法院送請臺灣省彰化縣區車
    輛行車事故鑑定委員會鑑定及臺灣省車輛行車事故覆議委員
    會覆議結果，均認本件被告駕駛自小客車，右轉時未注意機
    慢車道右後直行來車動態並讓其先行，為肇事原因；告訴人
    騎乘重型機車，在原行車道正常行駛，無肇事因素，有臺灣
    省彰化縣區車輛行車事故鑑定委員會九十四年十月十二日彰
    鑑字第０九四五六０三一九八號函送之鑑定意見書，及臺灣
    省車輛行車事故覆議委員會九十四年十一月二十八日府覆議
    字第０九四０一００七七五號函等在卷可按，是被告應負本
    件肇事責任之全部責任甚明。（三）按汽車在雙向四車道行
    駛時，在變換車道時，應讓直行車先行，並注意安全距離，
    道路交通安全規則第九十八條第一項第六款定有明文。被告
    考領有駕照，對上開規定應知之甚詳，於轉彎時應注意遵守
    該規定，依卷附道路交通事故調查報告表所載肇事當時天候
    晴、日間自然光線充足、路面乾燥、無缺陷、道路無障礙物
    ，視距良好，並無不能注意之情形，被告竟疏未注意，貿然
    右轉，致告訴人煞避不及而發生碰撞，告訴人因而受有腰部
    挫傷併尾椎骨骨折之傷害，有鹿基醫院出具之彰衛院字第一
    五三七０二一０四三號診斷書一紙附卷可憑，被告之過失行
    為與告訴人所受傷害間顯有相當因果關係。綜上所述，本件
    事證明確，被告所辯顯係脫卸之詞，不足採信，被告犯行應
    堪認定。又本件待證事實已臻明瞭無再調查之必要，爰不依
    被告聲請再送交通大學鑑定，併予敘明。
二、核被告所為，係犯刑法第二百八十四條第一項前段之普通過
    失傷害罪。被告於肇事後，偵查犯罪之員警尚不知何人肇事
    前自首而接受裁判，業經證人即處理現場警員許至賢於原審
    證述：本件伊是接到勤務中心通報趕往現場處理，到場時肇
    事現場已移動，告訴人並送醫，但被告在場，並有主動表示
    其為肇事者等語明確。被告自首而接受裁判，應依刑法第六
    十二條前段之規定減輕其刑。原審審酌被告之品行、過失之
    輕重、犯後迄未與告訴人達成民事和解，賠償告訴人損害等
    一切情狀，依刑法第二百八十四條第一項前段、第六十二條
    前段、第四十一條第一項前段、罰金罰鍰提高標準條例第一
    條前段、第二條，判處被告有期徒刑四月，如易科罰金以
    佰元折算壹日，核其認事、用法、量刑均無不當，被告上訴
    並無理由，應予駁回。
三、據上論斷，應依刑事訴訟法第三百六十八條，判決如主文。
    本案經檢察官乙○○到庭執行職務。
中    華    民    國    95    年    4    月    6      日
                刑事第九庭  審判長法  官  陳  筱  珮
                                  法  官  余  仕  明
                                  法  官  康  應  龍
上列正本證明與原本無異。
不得上訴。
                                  書記官  姚  錫  鈞
中    華    民    國    95    年    4     月    7     日
                                                      Ｆ


司法院資訊處製作；財團法人民間司法改革基金會備份。
